【裁判字號】    99,上易,1121
【裁判日期】    990909
【裁判案由】    竊盜
【裁判全文】
臺灣高等法院臺中分院刑事判決        99年度上易字第1121號
上  訴  人
即  被  告  甲○○
上列上訴人因竊盜案件，不服臺灣臺中地方法院99年度易字第
1640號中華民國99年7月23日第一審判決（起訴案號：臺灣臺中
地方法院檢察署99年度偵字第3231、4324、5542號），提起上訴
，本院判決如下：
    主  文
上訴駁回。
    理  由
一、依刑事訴訟法第350條、第361條、第362條、第367條規定，
    不服地方法院之第一審判決而上訴者，須提出上訴書狀，並
    應敘述具體理由，為上訴必備之程式；其所提出之書狀未敘
    述上訴理由，或僅曾以言詞陳述上訴理由者，均應於上訴期
    間屆滿後20日內補提理由書於第一審法院。第一審法院經形
    式審查，認逾期未補提上訴理由者，應定期間先命補正；逾
    期未補正者，為上訴不合法律上之程式，應以裁定駁回。倘
    已提出上訴理由，但所提非屬具體理由者，則由第二審法院
    以上訴不合法律上之程式，判決駁回。而所謂具體理由，必
    係依據卷內既有訴訟資料或提出新事證，指摘或表明第一審
    判決有何採證認事、用法或量刑等足以影響判決本旨之不當
    或違法，而構成應予撤銷之具體事由，始克當之（例如：依
    憑證據法則具體指出所採證據何以不具證據能力，或依憑卷
    證資料，明確指出所為證據證明力之判斷如何違背經驗、論
    理法則）；倘僅泛言原判決認定事實錯誤、違背法令、量刑
    失之過重或輕縱，而未依上揭意旨指出具體事由，或形式上
    雖已指出具體事由，然該事由縱使屬實，亦不足以認為原判
    決有何不當或違法者（例如：對不具有調查必要性之證據，
    法院未依聲請調查亦未說明理由，或援用證據不當，但除去
    該證據仍應為同一事實之認定），皆難謂係具體理由，俾與
    第二審上訴制度旨在請求第二審法院撤銷、變更第一審不當
    或違法之判決，以實現個案救濟之立法目的相契合，並節制
    濫行上訴（最高法院97年度臺上字第892號判決意旨可資參
    照）。又理由是否具體，則屬第二審法院審查之範圍，不在
    命補正之列，亦即上訴書狀已記載理由，並有具體之敘述時
    ，其上訴既屬合法，第二審法院固應就其理由之是否可取，
    為實體之審理及判斷；如認其上訴書狀雖記載理由，但並未
    具體敘述時，則無須再命補正，可逕認其上訴不合法，以判
    決駁回之，此有最高法院97年度臺上字第1281號判決意旨可
    參。
二、本案上訴人即被告甲○○（下稱被告）不服原審判決提起上
    訴，其上訴狀所載理由，略以：被告有精神方面之障礙，謀
    生不易，家中又有智障兒，平日端賴撿拾廢棄物做資源回收
    ，藉以果腹度日。被告並無偷竊意圖，所坦承事實均係撿拾
    廢棄物，並無竊盜之主觀犯意，且被告並無毀或越門扇竊盜
    之情事，而是從缺口進入撿拾。起子、扳手、鉗子均是做資
    源回收之工具，並無他圖，被告若意圖偷竊，豈會長期重覆
    回到現場，被告認為是在從事資源回收工作。據此，請予以
    撤銷原判決，另為妥適之判決云云。
三、經查：被告甲○○於警詢、檢察官偵查時，對其竊盜犯行均
    坦承不諱，其於原審審理時復坦稱：「（對檢察官起訴事實
    有何意見？是否認罪？）均承認。（所有全部的竊盜案件，
    都有帶螺絲起子...等工具去？）是，...每件竊盜案，我都
    有帶上開工具去。」等語（參原審卷第16頁背面），是被告
    事後提起上訴，辯稱其並無竊盜意圖，實係長期做資源回收
    工作云云，顯無可採。其所提之上訴理由，要非屬所謂之具
    體理由【即必須依據卷內既有訴訟資料或提出新事證，具體
    指摘或表明第一審判決有何採證認事、用法或量刑等足以影
    響判決本旨之不當或違法，而構成應予撤銷之具體事由，始
    克當之（例如：依憑證據法則具體指出所採證據何以不具證
    據能力，或依憑卷證資料，明確指出所為證據證明力之判斷
    如何違背經驗、論理法則）】。況原審業已審酌被告本身患
    有輕度精神障礙、其子亦患有重度智障，被告供稱本身為低
    收入戶，因生活困難而行竊，犯罪情狀顯可憫恕，適用刑法
    第59條規定減輕其刑，本院經核並無不當之處。是被告既未
    依法指摘或表明第一審判決有何採證認事、用法或量刑等足
    以影響判決本旨之不當或違法，而構成應予撤銷之具體事由
    ，揆諸上開最高法院判決意旨，及依「程序優先於實體」之
    刑事訴訟法原則，
    本件上訴自不合法定上訴程式，應予駁回，並不經言詞辯論
    為之。
據上論斷，應依刑事訴訟法第367條前段、第372條，判決如主文
。
中    華    民    國    99    年    9     月    9     日
            刑事第五庭    審判長法  官  趙  春  碧
                                法  官  卓  進  仕
                                法  官  林  宜  民
以上正本證明與原本無異。
不得上訴。
                                書記官  吳  雅  菁
中    華    民    國    99    年    9     月    9     日

司法院資訊處製作；財團法人民間司法改革基金會備份。
